臺灣士林地方法院刑事判決　　　　　　　 93年度訴字第576號
公　訴　人　臺灣士林地方法院檢察署檢察官
被　　　告　丙○○
上列被告因偽證案件，經檢察官提起公訴（93年度偵字第1786號
、93年度偵字第1787號），本院訊問被告後，被告為有罪之陳述
，由本院裁定進行簡式審判程序，並判決如下：
    主  文
丙○○證人，於執行審判職務之公署審判時，於案情有重要關係
之事項，供前具結，而為虛偽陳述，累犯，處有期徒刑陸月。
    事  實
一、丙○○曾於85年間因搶奪案件，經台灣高等法院判處有期徒
    刑2 年，於87年12月17日縮刑期滿執行完畢。詎猶不知悔改
    ，明知其於88年5 月10日凌晨並未親眼目睹己○○放火燒燬
    戊○○所有車號CO-2828 號自小客車，竟受戊○○唆使，而
    基於偽證之犯意，於89年6 月20日下午3 時20分許在本院審
    理88年度訴字第528 號己○○涉嫌公共危險案件時，以證人
    身分出庭應訊，對於己○○有無放火等與案情有重要關係之
    事項，供前具結而虛偽證述：其曾於88年5 月10日凌晨零時
    許，親眼目睹己○○在前開自小客車旁徘徊並放火燒燬該車
    云云。嗣丙○○在所虛偽陳述之上開案件裁判確定前，於92
    年3 月13日始自白未曾見過己○○放火，前揭庭訊具結之證
    言係不實等語。
二、案經台灣高等法院及己○○告發由臺灣士林地方法院檢察署
    檢察官偵查起訴。
    理  由
一、上揭事實，業據被告丙○○於偵查及本院審理時坦承不諱，
    核與告發人己○○指訴之情節相符，並有本院88年訴字第
    528號公共危險案件89年6月20日審理筆錄及證人結文影本各
    乙份附卷可稽。又證人甲○○於本院審理時到庭結證稱：「
    勇哥（即戊○○）拜託被告麻煩他講什麼話，類似放火的事
    情，他麻煩被告幫他這個忙，作偽證，他說只要被告講好就
    好了」、「被告他不知道有人放火的事情」等語（見本院93
    年12月23日審理筆錄），亦與證人即被告之兄長乙○○於本
    院審理時結證稱：「戊○○有找我一起去軍事監獄看我弟弟
    （即被告丙○○），但是我沒有去，他說有個姓謝的放火燒
    他的車子，他找我去叫我弟弟出來作證」、「戊○○向我說
    要我弟弟出來幫他作證作證姓謝的放火燒的」、「他找我說
    叫我弟弟去咬姓謝的，戊○○要我去會客叫丙○○去咬謝先
    生」等語相符（見本院94年3 月17日審理筆錄），復參以證
    人即88年5 月10日凌晨當天和被告一起之丁○○於偵查時證
    稱：「有聽到碰一聲，丙○○先跑到陽台去，我才跟著跑過
    去」、「沒有看到放火之人，我慢了他大概二、三秒出去、
    不曉得車子是如何起火」等情（見93年度偵字第1787號偵查
    卷第45頁），是被告丙○○當時與丁○○於同一地點且幾乎
    同時看到車子被燒，丁○○既未能看到何人放火，則與丁○○處相同位置之被告自亦同未能目睹何人放火甚明。是以依
    前揭證據以觀，被告自白其並未目睹己○○放火，係受戊○○之唆使，始在前開案件，供前具結而為虛偽證述等情，堪
    以採信。且此不實事項陳述之內容，足以影響法院認定己○○有無放火之犯行，自屬案情有重要關係之事項，應無疑義
    。綜上，本件事證明確，被告犯行堪以認定，應予依法論科
    。
二、按「偽證罪之構成，以於執行審判職務之公署或於檢察官偵
    查時對於案情有重要關係之事項，供前或供後具結，而為虛
    偽之陳述為要件，所謂虛偽之陳述，係指與案件之真正事實
    相悖，而足以陷偵查或審判於錯誤之危險者而言」，且「刑
    法上之偽證罪，不以結果之發生為要件，一有偽證行為，無
    論當事人是否因而受有利或不利之判決，均不影響其犯罪之
    成立。而該罪所謂於案情有重要關係之事項，則指該事項之
    有無，足以影響於裁判之結果者而言」（最高法院69年台上
    字第2427號、71年台上字第8127號判例參照）。查己○○有
    無犯公共危險一節，於案情有重要關係事項，丙○○明知未
    親眼目睹己○○放火燒車，竟於89年6月20日本院審理己○○涉嫌犯公共危險案件時，到庭作證，於供前具結，就前揭
    具有重要關係之事實，被告丙○○偽稱見到己○○放火等詞
    ，足以影響於審判之認定結果，使審判權之行使陷於錯誤之
    危險，自屬虛偽之陳述，足生損害於己○○及國家審判權行
    使之正確性。核被告丙○○係證人，其於執行審判職務之公
    署審判時，於案情有重要關係之事項，供前具結，而為虛偽
    陳述，係犯刑法第168 條偽證罪。又被告前曾於85年間因搶
    奪案件，經台灣高等法院判處有期徒刑2 年，於87年12 月
    17日縮刑期滿執行完畢等情，有臺灣高等法院被告全國前案
    紀錄表各乙份附卷可稽，其於刑之執行完畢後，5 年內再犯
    本件有期徒刑以上刑之罪，為累犯，依刑法第47條規定加重
    其刑。又己○○被訴公共危險案件，於94年1 月27日經最高
    法院撤銷發回，案未確定，有該院94年度台上字第479 號判
    決書在卷可稽，而被告於92年3 月13日自白其偽證之犯行，
    亦有臺灣高等法院91年度上易字第30號損害賠償案件92年3
    月13日準備程序筆錄在卷可佐，足見被告在其所虛偽陳述之
    己○○被訴公共危險案件裁判確定前自白，應依刑法第172
    條之規定，減輕其刑，並依刑法第71條第1 項之規定先加後
    減。另按刑法第62條之所謂「發覺」，係指有偵查犯罪職權
    之公務員已知悉犯罪事實與犯罪人而言。而自首以對於未發
    覺之罪投案而受裁判為要件，如案已發覺，則被告縱有陳述
    自己犯罪之事實，亦祇可謂為自白，不能認為自首。經查，
    前開己○○被訴公共危險案件，經本院以88年訴字第528 號
    判決己○○有期徒刑2 年，嗣經台灣高等法院以90 年 上訴
    字第1150號上訴駁回；嗣己○○於90年6 月11日即曾告發被
    告丙○○偽證罪嫌，因查無證據始經台灣士林地方法院檢察
    署檢察官為不起訴處分，有90年偵字第6102號、9785 號 不
    起訴處分書在卷可憑，而被告丙○○遲至92年3 月13 日 台
    灣高等法院民事庭審理損害賠償案件時始自陳其有作偽證情
    事，已在己○○指名告發之後，自難謂為尚未發覺（最高法
    院29年上字第1863號判例照），顯已不合刑法第62條自首之
    要件，併予敘明。爰審酌被告犯罪之動機、手段，其浪費司
    法調查之資源，造成無謂損失，惟犯後坦承犯行，於所偽證
    之案件判決確定前已自白偽證犯行，知所悔悟，態度尚稱良
    好等一切情狀，量處如主文所示之刑，以示懲儆。
三、至戊○○要求被告丙○○為前揭己○○被訴公共危險案件出
    庭虛偽證述等情，戊○○所為不無涉犯教唆偽證之罪嫌，應
    由公訴人另行偵處，附予敘明。
據上論斷，應依刑事訴訟法第273 條之1 第1 項、第299 條第1
項前段，刑法第168 條、第172條、第47條，判決如主文。
本案經檢察官鄭世揚到庭執行職務。
中　　華　　民　　國　　94　　年　　4 　　月　　7 　　日
           　　　 刑事第三庭法　官　王俊雄
以上正本證明與原本無異。
如不服本判決應於送達後10日內，向本院提出上訴狀。
                            書記官  楊樠株
中　　華　　民　　國　　94　　年　　4 　　月　　8 　　日
附錄本判決論罪科刑依據之法條：
中華民國刑法第168 條：
於執行審判職務之公署審判時或於檢查官偵查時，證人、鑑定人
、通譯於案情有重要關係之事項，供前或供後具結，而為虛偽陳
述者，處七年以下有期徒刑。
中華民國刑法第172 條：
犯第168 條至第171 條之罪，於所虛偽陳述或所誣告之案件
，裁判或懲戒處分確定前自白者，減輕或免除其刑。
